【裁判字號】    91,訴,1883
【裁判日期】    920729
【裁判案由】    強盜
【裁判全文】
臺灣桃園地方法院刑事判決                        九十一年度訴字第一八八三號
    公  訴  人  臺灣桃園地方法院檢察署檢察官
    被      告  丙○○
    指定辯護人  本院公設辯護人甲○○
右列被告因強盜案件，經檢察官提起公訴（九十一年度偵字第二一○五五號），本院
判決如左：
    主  文
丙○○竊盜，因脫免逮捕，而當場施以強暴，處有期徒刑壹年陸月，並應於行之執行
完畢或赦免後，令入相當處所，施以監護壹年陸月。
    事  實
一、丙○○罹患精神分裂症，長期處於精神耗弱狀態，竟意圖為自己不法之所有，於
    民國九十一年十一月十四日晚上十九時五十分許至桃園縣中壢市○○路一號「全
    家便利商店」內，趁店員乙○○不注意之際，竊取店內之「統一多多」飲料一瓶
    ，得手後正欲離去之際，為店內之某男工讀生發現要求付帳，丙○○不予理會，
    店長乙○○發現亦同加以制止，詎丙○○為脫免逮捕，先以竊得之「統一多多」
    潑灑乙○○，並對乙○○施以不法腕力，出手抓傷乙○○之前額、左顏面（傷害
    部分未據告訴），經葉秋雄、葉秋芳報警並加以攔阻，始遭警查獲。
二、案經桃園縣警察局中壢分局報請臺灣桃園地方法院檢察官偵查起訴。
    理  由
一、訊之被告丙○○故不否認有竊取「全家便利商店」內之「統一多多」等情，然辯
    稱：這不過是扒竊，也沒有對他們施用暴力，而是對方抓傷伊手，不是強盜云云
    。惟查：右開事實，業據被害人乙○○於警偵訊中指稱：因為被告拿多多經過櫃
    檯未結帳，店內男工讀生追出要求付帳，被告不理會，伊也跟著追出去要求付款
    遭拒，故出手拉她，她就將多多往伊身上潑，之後就對伊動粗等語，核與證人葉
    秋芳、葉秋雄分別於警訊中證稱：伊等是中壢復興路一號全家便利商店的員工，
    九十一年十一月十四日下午十九點五十分有個女子拿一瓶統一多多沒付錢要離開
    ，店長乙○○要阻止，結果那小偷就出手把店長臉部打傷要逃走，經過他們合力
    捉住報警處理等語相符，而被害人乙○○因遭被告抓傷同日下午二十三時二十五
    分至天晟醫院就診，診斷結果為前額、左顏面表淺性損傷擦傷，此有診斷證明書
    在卷可稽，該傷勢與被害人乙○○在警訊中所拍攝之受傷位置相符，足認被害人
    乙○○上開傷害確係被告徒手抓傷無誤。又被告係於竊得「統一多多」後經過櫃
    檯遭發現後，因被害人乙○○在店門口欲加以攔阻而當場抓傷被害人，顯見被告
    係因為脫免逮捕而對被害人當場施以強暴無誤。被告辯稱其非強盜云云，並無可
    採。又被告經本院訊問，於基本身分資料及竊取飲料等情尚能應對，然就涉案之
    動機或稱肚子餓，或稱因為耶穌基督已經幫伊付很多錢，或稱當時只想進去看看
    有無人會幫助四十歲年紀之人等語，經本院訊問何以不來開庭，其則供稱伊哥哥
    已經說過不可以再傷害丙○○，伊是被選來此島嶼作世界和平的等語，被告言語
    邏輯能力遠低於常人，經送行政院國軍退除役官兵輔導委員會桃園榮民醫院鑑定
    ，亦認經系列病史探究、理學檢查，精神狀態檢查，及心理測驗，顯示該員有精
    神疾病現象，具有猜疑、慮病、憂鬱之症狀傾向，疑心量尺得分高，具有妄想症
    狀，所以經評估後，個案屬於精神分裂病，案發當時對於現實狀況有不合宜的判
    斷與行為表現，應屬精神耗弱狀態，有該院九十二年六月十二日桃療醫字第○九
    二○○○三三一五號函附鑑定報告書可稽，可徵其行為時之精神，對於外界事物
    之判斷能力，較普通人之平均程度，顯然減退，已達精神耗弱之程度。事證已明
    ，犯行核堪認定。
二、核被告丙○○所為，係犯刑法第三百二十九條、第三百二十八條第一項之準強盜
    罪。而其犯案時精神耗弱，依刑法第十九條第二項之規定，減輕其刑。又本案被
    告因飢餓缺錢購物，在判斷力較一般人薄弱之情況下，在便利超商竊取一瓶價值
    八元之「統一多多」遭發現後，先以竊得之「統一多多」潑灑被害人乙○○後，
    為脫免逮捕再徒手抓傷被害人乙○○，其犯罪手段之危害性與所得之利益均甚低
    ，量以最低之刑猶嫌過重，情輕法重，其犯行情堪憫恕，爰依刑法第五十九條規
    定減輕其刑。爰審酌被告素行良好，並無前科，竊盜後因脫免逮捕而對被害人施
    加暴力原應重懲，惟念被告罹患精神分裂症，家庭及社會於其生理缺陷所能予以
    之輔助極微等一切情狀，量處如主文所示之刑。又被告因精神耗弱而減輕其刑，
    本院衡酌其心智狀態長期有所缺損，生活品質低於社會一般標準，導致其有反社
    會性之財產上犯罪，併宣告於刑之執行完畢或赦免後，入相當處所施以監護一年
    六月。
據上論斷，應依刑事訴訟法第二百九十九條第一項前段，刑法第三百二十八條第一項
、第三百二十九條、第十九條第二項、第五十九條、第八十七條二項、第三項，判決
如主文。本案經檢察官林秀敏到庭執行職務。
中      華      民      國      九十二      年    七    月    二十九    日
    臺灣桃園地方法院刑事第五庭
                                    法  官  林  孟  宜
右正本證明與原本無異。
如不服本判決，應於判決送達後十日內向本院提出上訴狀( 應附繕本 )，上訴於
臺灣高等法院。
                                    書記官  陳  淑  瓊
中      華      民      國      九十二      年    八    月      十五    日
附論罪科刑依據之法條：
中華民國刑法第三百二十八條
意圖為自己或第三人不法之所有，以強暴、脅迫、藥劑、催眠術或他法，
至使不能抗拒，而取他人之物或使其交付者，為強盜罪，處五年以上有期
徒刑。
以前項方法得財產上不法之利益或使第三人得之者，亦同。
犯強盜罪因而致人於死者，處死刑、無期徒刑或十年以上有期徒刑；致重
傷者，處無期徒刑或七年以上有期徒刑。
第一項及第二項之未遂犯罰之。
預備犯強盜罪者，處一年以下有期徒刑、拘役或三千元以下罰金。
中華民國刑法第三百二十九條
 (準強盜罪)
竊盜或搶奪，因防護贓物、脫免逮捕或湮滅罪證，而當場施以強暴脅迫者
，以強盜論。


司法院資訊處製作；財團法人民間司法改革基金會備份。
